【裁判字號】    99,訴易,20
【裁判日期】    990705
【裁判案由】    損害賠償
【裁判全文】
臺灣高等法院臺中分院民事判決          99年度訴易字第20號
原  告  乙○○
被  告  甲○○
               （另案在台灣台中監獄苗栗分監執行中）
上列當事人間因被告詐欺等刑事案件，提起刑事附帶民事訴訟（
99年度附民字第32號），請求損害賠償事件，經本院刑事庭裁定
移送，本院於民國99年6月23日言詞辯論終結，判決如下：
    主  文
被告應給付原告新台幣壹佰萬元，及自民國九十九年二月七日起
至清償日止按年息百分之五計算之利息。
訴訟費用由被告負擔。
    事實及理由
甲、程序方面：按訴狀送達後，原告不得將原訴變更或追加他訴
    ，但擴張或減縮應受判決事項之聲明者，不在此限，民事訴
    訟法第255條第3款定有明文。本件原告原起訴請求被告應給
    付新台幣（下同） 100萬元及自民國98年6月4日起至清償日
    止按年息百之5計算之利息，嗣於99年6月23日在本院言詞辯
    論期日變更訴之聲明為：被告應給付 100萬元及自起訴狀繕
    本送達翌日起至清償日止按年息百分之 5計算之利息，核屬
    前開法條規定減縮應受判決事項之聲明，應予准許。
乙、實體方面：
壹、訴之聲明：
一、原告方面：被告應給付原告 100萬元，及自起訴狀繕本送達
    翌日起至清償日止，按年息百分之 5計算之利息。
二、被告方面：駁回原告之訴。
貳、陳述及理由部分：
一、原告方面：被告與訴外人鄭先宏、「阿花」及「阿芳」等人
    ，共同組成俗稱「金光黨」的詐欺集團，由綽號「阿花」及
    「阿芳」以換錢之詐騙手法，誘騙原告於民國98年6月4日先
    後領取 100萬金錢並交付之，致原告受有損害，被告為詐欺
    集團之成員，應賠償原告所受之損害 100萬元，及自起訴狀
    繕本送達翌日起至清償日止，按年息百分之五計算之利息。
二、被告方面：本件要等被告出獄後才有辦法賺錢給付。
三、經查：
(一)、被告與訴外人鄭先宏、綽號「阿如」、「阿花」及「阿芳」
    等人，共同組成俗稱「金光黨」的詐欺集團，由「阿如」籌
    畫並居中聯繫，鄭先宏開車搭載「阿花」、「阿芳」尋找行
    騙目標，於發現被害人後，則由「阿花」、「阿芳」其中一
    人出示現金，一人向被害人佯稱可以10萬元向其等換取30萬
    元，等被害人受騙前往領款時，被告甲○○則騎機車尾隨被
    害人，確保被害人領錢會後回到「阿花」、「阿芳」所指定
    之地點，俟被害人回到約定之交款處所，「阿花」、「阿芳
    」即以袋子裝鋁箔包數包交付給被害人，偽稱袋子內所裝者
    皆為現金，致被害人陷於錯誤，而將其所提領之現金交付給
    「阿花」、「阿芳」，以此非法方式詐騙他人財物得手後，
    「阿花」、「阿芳」再與其他詐欺集團之成員就詐得款項朋
    分花用。98年6月4日上午 9時許，上開詐欺集團之成員在苗
    栗縣竹南鎮○○街67號前發現原告乙○○獨自一人，即由「
    阿花」、「阿芳」以上述之換錢方式為幌子誘騙乙○○，致
    乙○○不查，即至苗栗縣竹南鎮中港郵局臨櫃提領60萬元現
    金，再到竹南鎮○○○○○街口交付給「阿花」、「阿芳」
    ，「阿花」、「阿芳」問乙○○是否尚有其他存款可供換錢
    ，乙○○不疑有他，就與「阿花」、「阿芳」搭乘鄭先宏所
    駕駛之車輛，到苗栗縣造橋鄉的造橋農會朝陽分行臨櫃提領
    40萬元現金，交付給「阿花」、「阿芳」，原告前後共交付
    100萬 元予「阿花」、「阿芳」等事實，業經被告在本院99
    年度上易字第 168號刑事案件審理中坦承不諱，且有原告提
    出之存摺影本在本院卷為證（見本院99年度附民字第32號卷
    第2-5頁），並經本院依職權調閱台灣苗栗地方法院檢察署9
    8 年度偵字第3027號偵查卷宗、台灣苗栗地方法院98年度易
    字第733號、本院99年度上易字第168號刑事案卷全卷屬實，
    原告主張遭被告詐欺騙取100萬元之事實，堪信為真。
(二)、按因故意或過失，不法侵害他人之權利者，負損害賠償責任
    。民法第184條第1項定有明文。被告為上開詐欺集團之成員
    ，並與該集團成員故意以詐欺手段騙取原告 100萬元，致原
    告受有損害，已如前述，原告依前開法條規定，請求被告賠
    償其所受損害100萬元，自屬有據，應予准許。
四、綜上所述，原告主張遭被告詐欺受有 100萬元之損害，既如
    前述，從而，原告基於侵權行為損害賠償請求權，請求被告
    給付 100萬元及自起訴狀繕本送達翌日即99年2月7日（見本
    院99年度附民字第32號案卷第 8頁）起至清償日止按年息百
    分之5計算之利息，為有理由，應予准許。
五、本件事證已臻明確，兩造其餘攻擊防禦方法及舉證，經審核
    後認對判決結果不生影響，不予一一論列。
據上論結，原告之訴為有理由，依民事訴訟法第78條，判決如主
文。
中    華    民    國    99    年    7     月    5     日
                民事第六庭    審判長法  官  袁再興
                                    法  官  盧江陽
                                    法  官  陳賢慧
以上正本係照原本作成。
不得上訴。
                                    書記官  吳麗琴
中    華    民    國    99    年    7     月    5     日
                                                      Ｖ

司法院資訊處製作；財團法人民間司法改革基金會備份。
